【裁判字號】    95,建簡上,2
【裁判日期】    950612
【裁判案由】    給付工程款
【裁判全文】
臺灣高雄地方法院民事判決             95年度建簡上字第2號
上  訴  人  晉欣營造有限公司
法定代理人  丙○○
訴訟代理人  乙○○
            戊○○
被  上訴人  台灣太陽鷹開發股份有限公司
法定代理人  甲○○○
訴訟代理人  丁○○
上當事人間請求給付工程款事件，上訴人對於民國95年2 月17日
本院94年度雄簡字第4502號第一審判決提起上訴，本院於95年5
月29日言詞辯論終結，判決如下：
    主  文
上訴駁回。
第二審訴訟費用由上訴人負擔。
    事  實  及  理  由
一、被上訴人起訴主張：上訴人承攬訴外人國立台東體育實驗中
    學（下稱台東中學）「游泳館新建工程」後，於民國90年1
    月8 日將其中「拉力屋頂結構系統工程」（下稱系爭工程）
    轉承攬予被上訴人，由被上訴人負責施作。嗣被上訴人完成
    系爭工程，並由上訴人驗收通過。詎上訴人僅給付被上訴人
    部分工程款，尚積欠新台幣（下同）500000元未給付等情。
    爰本於承攬報酬給付請求權，訴請上訴人給付500000元，及
    自支付命令狀繕本送達上訴人翌日即94年5 月10日起至清償
    日止，按年息百分之5 計算之利息。經原審判決被上訴人全
    部勝訴，茲上訴人不服原判決，提起本件上訴。並於本院陳
    明均援用於原審之主張及陳述。聲明：上訴駁回。
二、上訴人則以：被上訴人前開主張並未扣除工程逾期罰款0000
    000元、瑕疵扣款0000000元，故其請求為無理由等語，資為
    抗辯。並於原審聲明駁回被上訴人之訴。經原審判決被上訴
    人全部勝訴後，上訴人不服原判決，提起本件上訴。除援用
    於原審之主張及陳述外，並於本院補陳︰系爭工程轉包時，
    另有承包商出價低於被上訴人500000元，上訴人要求被上訴
    人減價500000元時，被上訴人雖未表示意見，但亦屬默示同
    意，是被上訴人所主張前開工程款應再扣除同意減價部分等
    語。聲明︰（一）原判決廢棄。（二）被上訴人在第一審之
    訴駁回。
三、兩造不爭執事項：
（一）上訴人承攬台東中學「游泳館新建工程」後，於90年1 月
      8 日將其中之系爭工程轉承攬予被上訴人，由被上訴人負
      責施作。嗣被上訴人完成系爭工程，並由上訴人驗收通過
      。
（二）上訴人原應再給付被上訴人工程款0000000 元，惟兩造因
      系爭工程存有糾葛，遂於93年3 、4 月間協議減價985555
      元以取代前開糾葛。
（三）如本院認被上訴人之訴為有理由，上訴人同意利息自94年
      5 月10日起算。
四、茲兩造於本院審理中協商爭點為：上訴人是否積欠被上訴人
    工程款500000元？上訴人抗辯應扣除工程逾期罰款0000000
    元、瑕疵扣款0000000 元、同意減價500000元，有無理由？
（一）經查，上訴人承攬台東中學「游泳館新建工程」後，於90
      年1 月8 日將其中之系爭工程轉承攬予被上訴人，由被上
      訴人負責施作。嗣被上訴人完成系爭工程，並由上訴人驗
      收通過等情，業如前述。則被上訴人請求上訴人給付承攬
      報酬，即屬有據。次查，被上訴人主張上訴人僅給付被上
      訴人部分工程款，尚積欠500000元未給付乙節，業據上訴
      人自承：「我們是還有五十萬元沒有付」等語在卷（見原
      審卷頁85）綦詳。足徵上訴人積欠被上訴人工程款500000
      元未給付無訛。至上訴人嗣後雖改稱：未積欠被上訴人工
      程款500000元云云。惟按當事人於訴訟上所為之自認，於
      辯論主義所行之範圍內有拘束法院之效力，法院自應認
      當事人自認之事實為真，並以之為裁判之基礎；自認之撤
      銷，除別有規定外，如自認人能證明與事實不符且係出於
      錯誤而自認者，得為之。最高法院分別著有26年度上字第
      805 號、75年度台上字第282 號判例要旨可資參照。而按
      上訴人於原審既自認尚積欠被上訴人500000元工程款未給
      付之事實，揆諸前開說明，上訴人如欲撤銷前開自認，自
      應舉證證明其前揭自認與事實不符，且係出於錯誤為之。
      惟上訴人迄未提出任何得以撤銷前開自認之證據資料證明
      ，從而，上訴人嗣後改稱未積欠上開工程款云云，即難採
      認。
（二）上訴人雖又辯稱：前開工程款500000元應扣除工程逾期罰
      款0000000 元、瑕疵扣款0000000 元、同意減價500000元
      云云，惟為被上訴人所否認。查上訴人前於92年3 月12日
      以（九十二）晉欣東體字第0012號函向被上訴人表示系爭
      工程之工程款應扣除逾期罰款0000000 元、瑕疵扣款0000
      000 元等情，為兩造所不爭執，並有上開函件在卷（見原
      審卷頁48）可稽。固堪認兩造於92年間就系爭工程之款項
      確存有糾葛。次查，兩造於93年3 、4 月間協議將應給付
      被上訴人之工程款0000000 元減價985555元，以取代其間
      之糾葛乙節，已如前述。衡情，兩造既於93年3 、4 月間
      協議解決其間之糾葛，自當包括上訴人於92年間特意發函
      向被上訴人表示之逾期罰款、瑕疵扣款部分，堪認前開協
      議解決糾葛之範圍，應包含上述罰款及扣款部分。此外，
      參酌上訴人於前開協議完成後，即不曾再向被上訴人請求
      逾期罰款、瑕疵扣款乙節相互以觀。益徵前開協議已經處
      理兩造間就逾期罰款、瑕疵扣款所生之糾葛。從而，上訴
      人稱前開工程款500000元應再扣除逾期罰款、瑕疵扣款云
      云，洵屬無據。
（三）再上訴人固另以系爭工程發包時，被上訴人同意減價5000
      00元置辯云云。惟查，上訴人所述縱使為真，然此發包時
      之同意減價，能否包括在嗣後協議解決糾葛之範圍以內，
      既屬可議。則上訴人執以主張前開工程款應扣除同意減價
      部分云云，即難遽採。此外，上訴人迄未提出其他證據資
      料證明被上訴人曾經同意減價500000元之事實。則依舉證
      責任分配之法則，自難採為有利於上訴人之認定。從而，
      上訴人辯稱前開工程款500000元應再扣除同意減價款云云
      ，同屬無據。
五、綜上所述，被上訴人依承攬報酬請求權，訴請上訴人給付50
    0000元，及自支付命令狀繕本送達上訴人翌日即94年5 月10
    日起至清償日止，按年息百分之5 計算之利息，為有理由。
    原審判決被上訴人全部勝訴，並無違誤。上訴意旨指摘原判
    決不當，求予廢棄改判，為無理由，應予駁回。
六、本件事證已臻明確，兩造其餘攻擊防禦方法，核與本件判決
    結果，不生影響，爰不逐一論述，併此敘明。
七、據上論結，本件上訴為無理由，依民事訴訟法第436 條之1
    第3 項、第449 條第1 項、第78條，判決如主文。
中    華    民    國    95    年     6    月    12    日
                          臺灣高雄地方法院民事第二庭
                              審判長法  官  李昭彥
                                    法  官  蘇雅慧
                                    法  官  黃呈熹
本判決不得上訴。
中    華    民    國    95    年     6    月    12    日
                                    書記官  曾瓊玉


司法院資訊處製作；財團法人民間司法改革基金會備份。
